臺灣高等法院民事判決　九十年度勞上更(一)字第八號
　　　上　訴　人　甲○○
　　　法定代理人　馮　亨
　　　被 上訴 人　乙○○
右當事人間損害賠償事件，上訴人對於中華民國八十八年九月十三日臺灣臺北地方法
院八十六年度重勞訴字第一號第一審判決提起上訴，經最高法院第一次發回更審，本
院判決如左：
　　　主　　　文
上訴駁回。
第二審及發回前第三審訴訟費用由上訴人負擔。
　　　事實及理由
甲、程序方面：
一、本件上訴人於起訴時係請求(一)因遭被上訴人非法解聘，致其未能依「公營事業移
    轉民營條例」第八條第三項後段、第四項規定請求七個月月薪之補償及依「公營
    事業移轉民營條例施行細則」第十五條規定以三年年資計算之退休金。(二)因被上
    訴人違約非法解聘及侵害名譽之行為所生財產上之損害。(三)因遭被上訴人指為違
    背職務及涉及背信，並據此解僱，侵害上訴人之名譽，請求回復名譽之適當處分
    及非財產上之損害，有起訴狀附卷足稽（見原法院卷第八至十頁），已表明其提
    起本件訴訟，除係因被上訴人侵害其名譽之行為外，尚有被上訴人「違約」非法
    解僱，則上訴人於本院補充係依僱傭之法律關係而為請求，並非訴之追加，合先
    敘明。
二、上訴人於本院聲請於被上訴人中國石油化學工業開發股份有限公司（下稱中石化
    公司）自訴上訴人背信及中石化公司與訴外人美商達善有限公司（下稱達善公司
    ）撤銷仲裁判斷訴訟判決確定前裁定停止本件訴訟程序，惟刑事判決所為事實之
    認定，於獨立民事訴訟之裁判時，本不受其拘束，法院得斟酌全辯論意旨及調查
    證據之結果，依自由心證，為與刑事判決相異之認定（最高法院四十一年台上字
    第一三○七號判例意旨參照），是本件自無於中石化公司自訴上訴人背信刑事判
    決確定前裁定停止訴訟之必要。又撤銷仲裁判斷訴訟是否成立，並非本件訴訟之
    先決問題，依法無庸裁定停止訴訟程序，則上訴人聲請本院於中石化公司與達善
    公司撤銷仲裁判斷訴訟判決確定前裁定停止本件訴訟，於法不合，不應准許。
乙、實體方面：
一、本件上訴人主張：其原於民國八十四年六月十五日任職中石化公司總經理，雙方
    立有勞動契約，嗣改聘於中石化公司擔任高級顧問一職。八十四年十二月二十日
    中石化公司與訴外人達善公司簽訂合資契約，在新加坡合資設立奇塑新加坡有限
    公司（下稱奇塑公司），再與中共廣州乙烯股份有限公司（下稱廣州乙烯公司）
    在大陸廣州市共同投資從事ＡＢＳ樹脂工程之生產及相關業務之經營，並派上訴
    人擔任奇塑公司之董事兼董事長之職。嗣中石化公司因故中止合資契約，達善公
    司認中石化公司違約而提付仲裁，經中華民國商務仲裁協會（下稱仲裁協會）於
    八十六年二月十七日作成仲裁判斷，命中石化公司應賠償達善公司美金三百零九
　　萬零四百八十二元四角，詎中石化公司竟歸責上訴人於該仲裁案作證時未能維護
　　公司之權益，以上訴人任職於奇塑公司董事長未能盡職為由，於八十六年三月二
　　十一日予以解僱，且中石化公司之原董事長即被上訴人乙○○於八十六年三月二
　　十八日經濟日報之報導中，更強調上訴人在仲裁作證時背信，顯已侵害上訴人之
　　工作權益及名譽，致上訴人受有依「公營事業移轉民營條例」第八條第三項後段
　　、第四項規定所得請求之七個月補償及以三年年資計算之退休金共計新台幣（下
　　同）三百十六萬四千六百十六元之損害，暨因名譽所受之非財產損害五十萬元，
　　上訴人自得依僱傭之法律關係及民法第一百八十四條、第二十八條、第十八條第
　　一項及第一百九十五條第一項之規定，求為命被上訴人連帶給付八百十六萬四千
　　六百十六元，及自八十六年四月一日起至九十一年八月十八日止按月連帶給付三
　　十三萬一千三百四十四元，並另連帶負擔費用將確定判決書刊登於中國時報、聯
　　合報各一日之判決等情。原審判決駁回上訴人之訴及假執行之聲請，上訴人僅就
    其中三百六十六萬四千六百十六元本息及刊登於中國時報部分聲明不服，提起上
    訴，並上訴聲明(一)原判決關於駁回上訴人後開第二項聲明部分廢棄。(二)前開廢棄
    部分，1.被上訴人應連帶給付上訴人三百六十六萬四千六百十六元，及自起訴狀
    繕本送達翌日起至清償日止按年息百分之五計算之利息。2.被上訴人應連帶負擔
    費用將本件確定判決書之全部刊登於中國時報第一版下端全十版篇幅（即三十七
    公分×二十五公分）一日。至上訴人其餘敗訴部分，則未據聲明不服，已告確定
    。
二、被上訴人則以：上訴人原係中石化公司之高級顧問，嗣被派任為中石化公司轉投
    資中國石油化學工業新加坡公司及奇塑新加坡公司之董事長，雙方僅有委任關係
    ，而無僱傭或勞動契約關係，自無勞動基準法之適用。依民法第五百四十九條第
    一項規定，為委任人之中石化公司得隨時終止委任契約，則中石化公司通知上訴
    人免職，係本於上開規定之有權行為，且中石化公司並非無正當理由解聘上訴人
    ，自無損害賠償責任可言。又被上訴人乙○○被動接受媒體訪問，並無誹謗上訴
    人之故意及侵害上訴人名譽之事，所言又屬防衛中石化公司權益之合法行為，難
    謂為不法等語，資為抗辯。並答辯聲明(一)駁回上訴人之上訴。(二)如受不利之判決
    ，願供擔保請准免為假執行之宣告。
三、兩造不爭之事實：
　　上訴人主張伊於八十四年六月十五日任職中石化公司總經理，嗣擔任高級顧問一
　　職，於八十四年十二月二十日中石化公司與訴外人美商達善公司簽訂合資契約，
　　共同出資在新加坡設立一有限責任公司，作為合資公司並以此與中共廣州乙烯公
　　司於大陸廣州市共同投資從事ＡＢＳ樹脂工程之生產及相關業務之經營，該公司
　　嗣於八十五年二月九日設立，定名為奇塑公司，中石化公司派伊擔任該公司之董
　　事兼董事長之職。嗣被上訴人中石化公司提出中止合資契約，訴外人美商達善公
　　司認被上訴人中石化公司違約而提付仲裁，並經中華民國商務仲裁協會於八十六
　　年二月十七日作出仲裁判斷，判定被上訴人中石化公司應給付訴外人美商達善公
　　司美金三百零九萬零四百八十二元四角之損害賠償，被上訴人中石化公司將該敗
　　訴結果歸責於伊在上開仲裁過程作證時，未善盡維護中石化公司之權益，中石化
　　公司董事長乙○○並於八十六年三月二十八日經濟日報之報導中，強調伊在仲裁
　　作證時背信，中石化公司並以伊任職於奇塑公司董事長未能盡職，而於八十六年
　　三月二十一日解僱上訴人等情，為被上訴人所不爭，且有上訴人提出商務仲裁判
　　斷書節錄、八十六年三月二十八日經濟日報報導、被上訴人中石化公司解僱函各
　　一件為證（見原審卷第十一頁至第二二頁），堪信為真實。
四、兩造爭執要旨：(一)八十四年六月十五日上訴人任職中石化公司總經理，雙方所定
　　「勞動契約」之性質究為僱傭契約，抑或委任契約？(二)系爭大陸投資案須否應先
　　經「中共中央審批」？(三)被上訴人乙○○有無侵權行為之事實？被上訴人應否負
　　連帶損害賠償責任？茲分述之：
　(一)本件勞動契約之性質：
　　查上訴人主張：伊原先任職中石化公司總經理，與該公司訂有制式勞動契約，明
    定伊自到職日起應受其指揮監督、資遺、退休、撫均依勞動基準法及其施行細
    則辦理，已明指兩造為僱佣契約關係；嗣伊被調任為該公司之高級顧問，並經指
    派擔任轉投資之奇塑公司董事兼董事長，．．．伊執行相關業務仍受中石化公司
    之指揮監督，．．．雙方原勞動關係自仍存在等語（見一審卷六九頁背面、七０
    頁；本院前審卷一０七頁正、背面），又卷附「勞動契約」第五條約定：「甲方
    （中石化公司）為應業務需要，在不變更原有勞動條件原則下，調動乙方（上訴
    人）職務或工作地點，乙方應依限赴任，否則得終止僱佣契約」（見一審卷七三
　　頁），及中石化公司八十六年三月二十一日中石化（總）人行字第八六０三０八
　　號函記載，台端受聘高級顧問一職，即日解僱，並免兼任中石化新加坡暨奇塑新
　　加坡公司董事長之旨（見一審卷二二頁），上訴人原勞動契約之性質如何？上訴
　　人認係屬僱傭契約，如非僱傭契約，亦屬委任人不得任意終止之委任契約；被上
　　訴人則認上訴人原勞動契約屬一般之委任契約，得任意終止委任。經查：
　　1.按僱傭契約與委任契約最大不同在於：前者受僱人係如機械般為僱用人單位提
　　　供勞務，毫無為僱用人作決策之權；而後者，則受任人非如機械，以不違背委
　　　任人之意思為前提，可以基於委任人之利益考量，為必要之處理（參見最高法
　　　院六十七年度台上字第三三八九號、七十七年台上字第二五一七號、八十四年
　　　度台上字第二七０二號、八十五年度台上字第二七二七號判決意旨）。查上訴
　　　人自八十四年六月十五日以後即任被上訴人公司之總經理，「經理之職權，除
　　　章程規定外，並得依契約之訂定。」，公司法第三十一條定有明文，又「稱經
　　　理人者，謂由商號之授權，為其管理事務及簽名之人。」民法第五百五十三條
　　　第一項亦定有明文，本件上訴人於八十四年六月十五日與中石化公司簽訂「勞
　　　動契約」之後，即有權為被上訴人公司管理事務及簽名，依前開各判決之意旨
　　　，上訴人與被上訴人間應係成立委任契約，雖簽訂之契約名為「勞動契約」實
　　　係委任契約之性質，而非僱傭契約。
　　2.嗣後，上訴人經董事會之決議改聘任高級顧問再擔任轉投資公司董事兼董事長
　　　，如係原契約之延續，因原契約為委任契約，已如前述，則其延續後之契約，
　　　仍屬委任契約之性質，此為當然之解釋。至其被指派擔任被上訴人公司轉投資
　　　中國石油化學工業新加坡公司及奇塑新加坡公司之董事兼董事長，以上訴人在
　　　系爭被上訴人公司與訴外人美商達善工程公司間仲裁案言，上訴人之證言大意
　　　既為有權代表被上訴人公司授權凌安海與廣州乙烯公司簽約及授權凌安海彈性
　　　處理，則顯然上訴人與被上訴人中石化公司間並非為僱傭關係，僱傭關係之受
　　　僱人豈能亦豈敢自稱有權代表被上訴人公司為事關數十億元投資之簽約。是以
　　　，上訴人於八十四年六月十五日簽訂所謂「勞動契約」後，不管係擔任被上訴
　　　人中石化公司之總經理、高級顧問或被上訴人公司新加坡分公司及轉投資奇塑
　　　公司之董事兼董事長等職務，上訴人與被上訴人公司間均屬成立委任之關係。
　　3.按委任契約依民法第五百四十九條第一項規定，不論有無報酬，或有無正當理
      由，均得隨時終止，且終止委任契約無論於何時為之，均不能謂受任人原可獲
      得若干報酬，如因終止契約致未能獲得，係受損害。至同法條第二項規定：「
　　　於不利於他方之時期終止契約者，應負損害賠償責任」，其所謂損害，係指不
　　　於此時終止，他方即可不受該項損害而言，並非指當事人間原先約定之報酬（
　　　最高法院六十二年台上字第一五三六號判例參照）。準此，足見委任人即被上
　　　訴人中石化公司依上開民法第五百四十九條第一項規定，當有權隨時終止與上
　　　訴人間之委任契約，且與誠信原則無違，亦無於不利時期終止委任發生不法侵
      害上訴人之權利，並無致上訴人受有如其主張依公營事業移轉民營條例第八條
      第三項後段、第四項及該條例施行細則第十五條規定，可獲有合計三百十六萬
      四千六百十六元損害之情事。被上訴人中石化公司執為抗辯自屬可取。上訴人
      主張雙方縱屬委任關係被上訴人中石化公司無正當理由，亦不得片面終止兩造
      間之委任契約，其片面終止應負民法第一百八十四條第一項侵權行為之損害賠
      償責任云云，即非有據。
　(二)本件大陸投資案應否先經「中共中央審批」：
　　1.關於「中央審批」所以未在被上訴人中石化公司與美商達善公司間合資契約中
　　　載明，係因簽訂該合資契約當時，被上訴人中石化公司尚不知投資額超過三千
      萬元之投資案需經「中央審批」，嗣後由上訴人以被上訴人中石化公司總經理
      身分於八十五年一月八日（當時上訴人仍為中石化公司總經理，八十五年一月
      十五日起方轉為中石化公司高級顧問、奇塑等公司董事長）批准委託國際通商
      法律事務所提供法律意見時，國際通商法律事務所才首次提出「中央審批」問
      題，被上訴人中石化公司才要求美商達善公司及廣州乙烯公司處理「中央審批
      」，也才有其後八十五年一月二十九日會議及依該會議由國際通商法律事務所
　　　於八十五年二月十六日擬訂擬補強「中央審批」之廣州市政府保證函（賴錦藤
　　　及曾皇儒當時任職中石化新加坡公司及奇塑公司），但因無法取得廣州市政府
　　　之保證函，故中央審批之補強方式不可行，此即八十五年三月十三日會議紀錄
　　　所稱「廣州ＡＢＳ原先中央審批的補強方式和進口優惠關稅，廣州市政府的保
　　　證已不可行」之意。又八十五年三月十三日會議紀錄係由當時服務於中石化新
　　　加坡公司之曾皇儒所制作，但仲裁庭卷附之紀錄並非曾皇儒之原稿，而係經上
　　　訴人修改後之版本，一則上訴人並非該日之主席無權修改該版本，但上訴人正
　　　如其於仲裁庭中稱其有權代表被上訴人中石化公司決定般，越權以主席之地位
　　　批改會議紀錄，決定紀錄之內容；再則曾皇儒之原稿為再設立一家資本額八千
　　　七百萬美元之新公司，而非三千萬元之新公司，但上訴人將該八千七百萬美元
　　　字樣刪除，且授權凌安海另成立一家三千萬美元以下之公司（若新公司資本額
　　　為八千七百萬美元，則應經中央審批，反之，三千萬美元以下則不需中央審批
　　　），以上事實業經曾皇儒八十五年十月五日於仲裁庭證述在案（請見原審卷第
　　　一六一頁－一六五頁，上訴人八十六年九月三日答辯(二)狀附件二第六十一頁至
　　　第六十五頁）。因此，上訴人以八十五年三月十三日會議紀錄作為其未違背職
　　　務抗辯之依據，顯無可採。尤有進者，若依上訴人之主張八十五年三月十三日
　　　會議已決議放棄中央審批，為何中石化新加坡公司人員賴錦藤、凌安海等於上
　　　訴人所謂授權凌安海彈性處理並由凌安海代表奇塑公司簽約後仍再於八十五年
　　　五月間另請國際通商法律事務所就「中央審批」及凌安海代表奇塑公司所簽契
　　　約表示意見（請見被上訴人原第一審卷第四十六頁八十六年七月三日答辯(一)狀
　　　附件六）？顯見上訴人所謂八十五年三月十三日會議已決定放棄中央審批云云
　　　，並非事實。
　　2.就合資契約言，法律行為之標的必須合法，不待契約特予約定，達善公司以合
      資案向中石化公司兜售，該不合法之合資案高達美金三百萬元之對價，故合資
      契約中雖未記載中央審批字樣，但不合法之法律行為標的屬不法之給付，在補
      正其法定要件前，被上訴人中石化公司當然可以拒絕為相對給付；就八十五年
      三月十三日會議紀錄已明載本案尚有眾多不確定因素，其中包括中央審批問題
      （否則上訴人何以於八十五年四月五日以後仍向國際通商法律事務所詢問中央
      審批問題？）。又應經中央審批而未經中央審批者，確實如國際通商法律事務
      所所言抵觸中國大陸法律，將被要求修改或宣布廢止，有中時電子報「即時新
　　　聞」附卷可參（見本審卷第七十八頁）。是以，本件投資案，應經「中共中央
　　　審批」乃係被上訴人公司要求之條件，亦為授權上訴人處理之權利及義務。
　(三)被上訴人乙○○無侵權行為之事實，被上訴人無須負侵權行為損害賠償之責任：
　　被上訴人公司對系爭投資案係採須經「中共中央審批」之方式為原則，已如前述
    ，嗣於八十五年三月十三日被上訴人中石化公司、中石化新加坡公司、威京公司
    、京華投信、京華證卷等公司代表在台北市威京公司十四樓召開系爭投資案可行
    性會議時，雖依該會議之臨時動議２記載：「廣州ＡＢＳ案原先中共中央審批的
    補強方式和進口優惠關稅，廣州市政府的保證已不可行，應按吳董事長（即上訴
　　人）的建議，朝再申請設立一家大陸新公司規劃（見原審卷第八十四頁）」，然
　　該會議之紀錄曾皇儒於上開仲裁庭就「朝再申請設立一家大陸新公司規劃」之意
　　，證稱：「當時我手寫的紀錄有八千七百萬的文字，惟嗣呈核後，八千七百萬即
　　被劃掉」、「成立一家新公司係因先前五千五百萬的公司，其中共中央審批效力
　　性不爭承認，所以另設一家八千七百萬的新公司」及「這份紀錄只有呈賴先生和
　　吳董事長（即上訴人），賴先生並無修改」等語，此有上開可行性會議紀錄、商
　　務仲裁案八十五年十月五日第二次詢問會第六十三及六十五頁之紀錄各一件在卷
　　可憑（見原審卷第八四頁、第一六三頁至第一六五頁仲裁協會筆錄），參諸八十
　　五年五月二十八日國際通商法律事務所仍就中共中央審批效力提供其法律意見，
　　足見於八十五年三月十三日之上開會議，被上訴人中石化公司仍尚未決定放棄原
　　先須申請中共中央審批之原則。八十五年三月十三日當天決議成立一家八千七百
　　萬美元之公司，而上訴人不但擅自更改會議紀錄，故意將八千七百萬美元字樣刪
　　去，且於仲裁庭證稱：當時沒有要設立一家八千七百萬美元之公司云云（見原審
　　卷第一三二頁仲裁協會筆錄），上訴人所為證言自屬故為不實之陳述。另於八十
　　五年三月十三日之上開會議臨時動議１記載：「廣州ＡＢＳ一案因有許多不確定
　　因素，宜經多方充份討論瞭解後，供董事們參考」，而所謂不確定因素，依曾皇
　　儒於上開仲裁庭證稱：「不確定因素即指合法性問題，第一個是審批問題，第二
　　個是ＡＢＳ廠分為三個是否肯定可行，第三個是土地問題．．．」，此有前揭詢
　　問會第六十一頁之紀錄在卷可按（見原審卷第一六一頁）。嗣於同年三月二十八
　　日、四月一日，中石化新加坡公司先後函國際通商法律事務所諮詢系爭投資案之
　　法律意見，以及於八十五年三月十九日中午十二時在被上訴人中石化公司會議室
　　，由該公司董事長主持之會議中，仍決定：1.「中石化新加坡公司至大陸所洽談
　　之業務，凡是涉及本公司者，均應預先向本公司知會」及2.「大陸投資為公司重
　　要發展業務，雖已由中石化新加坡負責推動，企劃部仍應積極繼續蒐集有關大陸
　　之各項市場資訊，適時推動規劃作業」等決定，此亦有被上訴人中石化公司之傳
　　真信函二紙及會議紀錄一份附卷可憑（見原審卷第二五二頁至第二六五頁），且
　　於八十五年三月十九日前上訴人均無法舉證就系爭投資案有召開董事會，或已向
　　被上訴人中石化公司知會之情事；況上訴人為董事長之中石化新加坡公司或奇塑
　　公司，並未於八十五年三月間或其前召開任何董事會作成授權凌安海簽約之決議
　　。則上訴人於八十五年三月二十日前應無權或授權他人代表奇塑公司與廣州乙烯
　　公司簽約。惟上訴人卻於前揭仲裁庭證稱：「中石化接手前，即已成立一家公司
　　，三月十三日會議討論時，個人建議另成立資本額三千萬元以內的公司，會議上
　　，中石化關董事長表示，成立二家公司，不如成立三家公司。當時由於時間緊迫
　　，且二十二日我必須到美國開會，便委託凌副總經理安海坐鎮廣州，積極進行。
　　二十二日以前，我也告訴凌副總經理，在多成立公司的前提下，他可彈性處理．
　　．．事先曾提（報）中石化新加坡公司之董事會，等作業完成後再報中石化公司
　　」等語，此有系爭仲裁案八十五年十月五日第二次詢問會第十頁之紀錄在卷可憑
　　（見原審卷第一一０頁、第一三四頁），足見上訴人確有於無簽約之權限時，卻
　　授權凌安海彈性處理之情事，致仲裁庭誤認為上訴人有權授權凌安海簽約。再被
　　上訴人中石化公司既從未同意將ＡＢＳ分成三個裝置，亦從未同意增加工廠設立
　　登記，乃上訴人於仲裁庭作證時證稱：「至於投資條件方面，由於ＡＢＳ本身為
　　三種獨立產品集合，而國外亦有許多公司之製程就是分三個裝置，所以我們便按
　　其特性，增加工廠設立登記．．．」等語（見原審卷第一０七頁），其陳述亦有
　　不實。準此，足見被上訴人乙○○於八十六年三月二十七日對經濟日報記者簡永
　　祥採訪時陳述被上訴人中石化公司解聘上訴人之原因，係上訴人於上開仲裁案作
　　證時未維護公司權益，並為上開不利於被上訴人中石化公司之證詞，其所述之事
　　既為真實，又該事實亦非涉於私德而與公共利益無關，復無妨害上訴人名譽之故
　　意過失，依法自不構成侵權行為之要件，亦無損害賠償責任可言。上訴人謂其在
　　仲裁庭之證言係據實陳述，並無未善盡維護被上訴人中石化公司權益之情事云云
　　，即非可取。
五、綜上所述，本件上訴人既受被上訴人中石化公司指挀擔任該公司轉投資中石化新
　　加坡奇塑公司之董事兼董事長，其於處理事務時，在被上訴人中石化公司授權之
　　範圍內非無獨立之裁量權，則其與中石化公司間自屬成立委任關係，而非僱傭關
　　係，自無勞動基準法之適用。而委任人中石化公司依民法第五百四十九條第一項
　　規定，當有權隨時終止與上訴人間之委任契約，且與誠信原則無違，亦無不法侵
　　害上訴人之權利，並致上訴人受有如其主張依公營事業移轉民營條例第八條第三
　　項後段、第四項及該條例施行細則第十五條規定，可受有合計三百十六萬四千六
　　百十六元損害之情事。而被上訴人乙○○於八十六年三月二十七日對經濟日報記
　　者簡永祥採訪口述中石化公司解聘上訴人之原因，係上訴人於上開仲裁案作證時
　　未維護公司權益，並為上開不利於中石化公司之證詞，其所述之事實既為真實，
　　又該事實亦非涉於私德而與公共利益無關，復無妨害上訴人名譽之故意過失，依
　　法自不構成侵權行為之要件，已如上述。從而，上訴人依民法第一百八十四條、
　　第二十八條、第十八條第一項及第一百九十五條第一項之規定，請求被上訴人連
　　帶賠償損害，包括依「公營事業移轉民營條例」第八條第三項後段及第四項等規
　　定本得請求之七個月補償及以三年年資計算之退休金損害，計三百十六萬四千六
　　百十六元，及因被上訴人侵害名譽之非財產損害五十萬元，合計三百六十六萬四
　　千六百十六元，並加計法定遲延利息，併同時請求被上訴人應連帶負擔費用將本
　　件確定判決書之全部刊登於中國時報第一版下端全十版篇幅（即三十七公分×二
　　十五公分）一日，即非正當，不應准許。原審為上訴人敗訴之判決並駁回其假執
　　行之聲請，核無違誤。上訴意旨指摘原判決不當，求予廢棄改判，為無理由，應
　　予駁回上訴。
六、兩造其餘之攻擊防禦方法暨聲明所用之證據，核與本件判決之結果均不生影響，
　　已無再予論述之必要，併此敘明。
七、據上論結，本件上訴為無理由，依民事訴訟法第四百四十九條第一項、第七十八
　　條，判決如主文。
中　　　華　　　民　　　國　　九十一　　年　　　五　　　月　　 十四　　 日
　　　　　　　　　　　　　　　　勞工法庭
                                審判長法　官　鄭　三　源
                                      法　官　周  美　月
                                      法　官　郭　松　濤
右正本係照原本作成。
如不服本判決，應於收受送達後二十日內向本院提出上訴書狀，其未表明上訴理由者
，應於提出上訴後二十日內向本院補提理由書狀（均須按他造當事人之人數附繕本）
上訴時應提出委任律師或具有律師資格之人之委任狀；委任有律師資格者，另應附具
律師及格證書及釋明委任人與受任人有民事訴訟法第四百六十六條之一第一項但書或
第二項（詳附註）所定關係之釋明文書影本。
中　　　華　　　民　　　國　　九十一　　年　　　五　　　月　　 十六　　 日
　　　　　　　　　　　　　　　　　　　　　書記官　方　素　珍
附註：
民事訴訟法第四百六十六條之一（第一項、第二項）
對於第二審判決上訴，上訴人應委任律師為訴訟代理人。但上訴人或其法定代理人具
有律師資格者，不在此限。
上訴人之配偶、三親等內之血親、二親等內之姻親，或上訴人為法人、中央或地方機
關時，其所屬專任人員具有律師資格並經法院認為適當者，亦得為第三審訴訟代理人
。
